臺灣高等法院臺中分院刑事判決　　　　　　　　　九十三年度交上訴字第七六七號
　　上　訴　人
　　即　被　告　乙○○
　　選任辯護人　陳昭全
右上訴人因業務過失致死案件，不服臺灣台中地方法院九十三年度交易字第一○二號
中華民國九十三年四月八日第一審判決（起訴案號：臺灣台中地方法院檢察署九十三
年度偵字第五五○號），提起上訴，本院判決如左：
    主      文
原判決撤銷。
乙○○因過失致人於死，處有期徒刑壹年貳月。
    事      實
一、乙○○於民國九十二年十二月五日上午九時二十分許，駕駛車牌號碼Ａ二－六八
    二三號自小客車，沿台中縣外埔鄉○○○○道，由東向西（月眉往台中縣大甲鎮
    方向）行駛，行至外埔鄉○○村○○路四七號前，原應注意汽車之行車速度應依
    速限標誌或標線之規定及應注意車前狀況，隨時採取必要安全措施；而依當時天
    氣晴朗、視距良好、路面狀況乾燥無缺陷、無障礙物，並無不能注意之情事，竟
    疏於注意及此，在限速七十公里之該路段，以時速八十公里以上之車速超速行駛
    。適同一時、地，陳昆進騎乘車牌號碼ＭＹＳ－一０九號機車，沿同路由西向東
    行駛至上開地點，欲由中央分隔島缺口左轉時，因該路段係有劃分快慢車道，且
    為同向三車道以上之道路，陳昆進本應注意機器腳踏車行駛之車道及轉彎，應依
    標誌或標線之規定行駛；無標誌或標線者，依左列規定行駛：在已劃分快慢車道
    之道路，雙向道路得在最外側快車道及慢車道行駛，同向三車道以上道路，均應
    以兩段方式進行左轉彎等規定，遽其亦疏未注意，貿然直接由內快車道進入該處
    缺口左轉。因雙方各有上開疏失，致乙○○發現時已煞車不及，撞擊陳昆進致人
    車倒地，經送醫後，仍因外傷性休克、頭部外傷、胸腹部挫傷併內出血，延至同
    日十一時許不治死亡。乙○○於肇事後在未有偵查犯罪權限之機關或人員知悉其
    犯罪前，於警員江永福到場處理車禍時陳述肇事經過而願接受裁判。
二、案經陳昆進之妻丙○○訴請台灣台中地方法院檢察署檢察官偵查起訴。因有刑事
    訴訟法第二百七十三條之一第一項情形，經原審改依簡式審判程序審理。
    理      由
一、訊據上訴人即被告乙○○對於右揭過失致人於死之事實坦認不諱（詳見本院審判
筆錄），並經告訴人丙○○於偵查中指述在卷，復有道路交通事故調查報告表(一)
    (二)、道路交通事故現場圖、車禍現場照片十八張附卷可稽。另本件車禍被害人陳
    昆進因外傷性休克、頭部外傷、胸腹部挫傷併內出血不治死亡之事實，亦經檢察
    官督同檢驗員相驗屬實，製有勘驗筆錄、相驗屍體證明書、驗斷書在卷可憑。按
    ：行車速度，依速限標誌或標線之規定；汽車駕駛人應注意車前狀況，隨時採取
    必要安全措施，道路交通安全規則第九十三條、第九十四條第三項分別定有明文
    。被告駕車自應注意上述道路交通安全規則之規定，且被告亦無不能注意之情事
    ，竟疏未注意車前狀況，超速行駛，致煞車不及撞及被害人所駕駛之機車，足證
    被告之駕車失當行為，顯有過失。次依道路交通安全規則第九十九條第一項第二
    款、第三款規定：機器腳踏車行駛之車道及轉彎，應依標誌或標線之規定行駛；
    無標誌或標線者，依左列規定行駛：在已劃分快慢車道之道路，雙向道路得在最
    外側快車道及慢車道行駛；同向三車道以上道路，均應以兩段方式進行左轉彎。
    經查，本件車禍肇事路段係已劃分快慢車道之道路，且為同向三車道以上之道路
    ，此有道路交通事故調查報告表(一)(二)、道路交通事故現場圖、車禍現場照片十八
    張等在卷可憑。被害人陳昆進當時係騎乘機車，自應注意遵守上開規定，乃其竟
    貿然直接由內快車道進入該處缺口左轉，自有違上開道路交通安全規則之規定。
    被害人陳昆進就本件車禍之發生雖與有過失，然此係併合被告之過失而為車禍發
    生之共同原因，被告仍不能因此而免責，其理甚明。又被害人陳昆進確因本件車
    禍死亡，被告過失駕車肇事行為，與被害人之死亡結果間，自具有相當因果關係
    ，是被告過失致死犯行已臻明確，犯行堪以認定，自應依法論科。又本件雙方肇
    事責任已然明確，被告選任辯護人聲請本院囑託有關機關鑑定雙方肇事責任，核
    無必要，併予敘明。
二、核被告所為係犯刑法第二百七十六條第一項之過失致死罪。公訴人原起訴被告涉
    犯刑法第二百七十六條第一項之過失致死罪嫌，嗣於原審九十三年四月一日審理
    論告時，認被告係涉犯刑法第二百七十六條第二項業務過失致死罪嫌。然訊之被
    告否認有以駕駛為附隨業務之情。經查：被告於偵查時時供稱：「（職業？）汽
    車修護」（詳見相驗卷第二五頁反面）；於原審供稱：「（職業？）汽車百貨與
    洗車，及汽車修護。我經常至客戶家，牽汽車」等語（詳見相驗卷第二一頁）；
    於本院準備程序答辯時則稱：「我是幫人家裝汽車音響」等語（詳見本院卷第二
    七頁），前後並不一致。按被告自白需與事實相符，始得為證據，刑事訴訟法第
    一百五十六條第一項定有明文。經本院傳喚證人即被告任職「愛車堡汽車精品百
    貨」之老闆丁○○到庭證稱：「（你們公司的實際從事業務項目為何？）汽車百
    貨販賣、汽車洗車美容、汽車音響的安裝與維修、汽車底盤、引擎的維修」、「
    （乙○○所從事的業務內容如何？）他是負責公司汽車音響的安裝與維修」、「
    乙○○確實是我們公司汽車音響安裝的部門」等語，並有被告所提愛車堡汽車服
    務估價單影本、維修廠商「穎泰」之估價單影本（正本核閱後發還）多張在卷可
    憑（詳見本院卷第四九至一○九頁），並經證人丁○○證稱：「（愛車堡汽車服
    務估價單裡面手寫的部分是否為被告業務上所製作的？）是的，那都是他寫的」
    、「（估價單上有簽壹個『申』字是否被告簽的？）是的。這是廠商送貨來時被
    告簽收的」等語（詳見本院卷第四五、四六頁），足見被告於車禍發生時確有從
    事汽車音響安裝與維修之業務，而被告所從事之該項業務若需要去客戶處牽車時
    都是由證人丁○○與其妻前往牽車之情，並據證人丁○○證述在卷。次查，證人
    丁○○又證稱：乙○○也有從事汽車修理的工作，但是很少，如果有的話應該也
    只是在旁邊協助而已，因為汽車底盤與引擎的維修還有專門的師傅在做，另外有
    工讀生幫忙，但在師傅請假或是工作忙不過來的時候，乙○○會過去遞補或是去
    幫忙他會做的維修工作，他不會做的部分就留有專門的師傅來做，乙○○去幫忙
    都是簡單的維修工作，比如說要拆卸引擎時壹個人去拆卸會比較吃力，所以他會
    過去幫忙拆卸與安裝引擎部分，但是他不會引擎機械的修理工作。底盤的部分如
    煞車來令片的拆換工作他也會幫忙，乙○○幫忙修理汽車時，試車一般都是由引
    擎技師去試車，乙○○也會去試車，廠外試車都是伊或引擎技師去試車，如果乙
    ○○有配合廠外試車也都是由伊或引擎技師開，乙○○坐在旁邊，如果他們修好
    之後有可能會在廠內作試車的工作，試車一定要由懂得引擎的人去試車，乙○○
    在工作之餘也會去幫忙場內其他的工作，如賣汽車百貨及洗車美容等，乙○○幫
    忙汽車引擎及底盤維修的情形，若要牽車，客戶的車也都是由伊與太太去牽，伊
    不讓員工牽車，因為這中間的風險要由伊來承擔等語。被告在「愛車堡汽車精品
    百貨」任職時所從事之工作，除主要之音響安裝、維修以外，雖尚包括協助汽車
    修理、汽車美容、汽車百貨販賣等事務，而非僅有汽車音響安裝與維修一項；然
    其於從事上開業務過程中，並未負有至客戶處牽車之工作，而於汽車維修場外試
    車時亦由證人丁○○或引擎技師負責駕駛車輛試車，是尚乏證據足以證明被告於
    從事上開業務過程中需經常至客戶處牽車，而有以駕駛汽車為附隨業務之實，其
    於原審供稱需經常至客戶處牽車，經查尚難認與事實相符，自無足採。是檢察官
    認被告涉犯刑法第二百七十六條第二項之罪，尚有未洽，爰依法變更起訴法條。
    被告於犯罪尚未被有偵查犯罪權限之機關或人員發覺前，向前來處理車禍之警員
    江永福陳述肇事經過並接受裁判，有警詢筆錄之記載附卷可佐，核與自首要件相
    符，依刑法第六十二條前段規定減輕其刑。原審認被告犯罪事證明確，予以論罪
    科刑，固非無見，惟原判決對於被害人就本件車禍之發生與有過失之情節並未認
    定，已有未洽；又原判決認被告係以駕駛汽車為其附隨業務，所為應成立刑法第
    二百七十六條第二項業務過失致死罪，亦有未合。被告上訴意旨否認其係以駕駛
    為附隨業務，而指摘原判決不當，為有理由，自應由本院將原判決撤銷改判。
    爰審酌被告過失情節不輕，被害人就本件車禍亦有過失、被害人家屬所受傷痛程
    度、被告迄今未與被害人家屬達成民事和解，賠償損害，及其犯後坦認犯行之態
    度等一切情狀，量處如主文第二項所示之刑。
據上論結，應依刑事訴訟法第三百六十九條第一項前段、第三百六十四條、第二百九
十九條第一項前段、第三百條，刑法第二百七十六條第一項、第六十二條前段、罰金
罰鍰提高標準條例第一條前段，判決如主文。
本案經檢察官甲○○到庭執行職務。
中      華      民      國      九十三  年      七      月      二十九  日
                                臺灣高等法院臺中分院刑事第四庭
                                      審判長法  官  洪  耀  宗
                                            法  官  劉  登  俊
                                            法  官  江  德  千
右正本證明與原本無異。
檢察官得上訴。被告不得上訴。
如不服本判決應於收受送達後十日內向本院提出上訴書狀，其未敘述上訴之理由者並
得於提起上訴後十日內向本院補提理由書（均須按他造當事人之人數附繕本）。
                                            書記官  吳  麗  琴
中      華      民      國      九十三  年      七      月      三十    日
【附錄論罪科刑法條】
刑法第二百七十六條第一項：
因過失致人於死者，處二年以下有期徒刑、拘役或二千元以下罰金。
                                                                        Ａ
